【裁判字號】    90,上易,768
【裁判日期】    900404
【裁判案由】    恐嚇
【裁判全文】
臺灣高等法院刑事判決                  九十年度上易字第七六八號
    上  訴  人
    即  被  告  甲○○
右上訴人因恐嚇取財案件，不服臺灣台北地方法院，八十九年度易字第二０三六號，
中華民國九十年一月二十日第一審所為之判決（起訴案號：臺灣臺北地方法院檢察署
八十九年度偵字第一五二０一號）提起上訴，本院判決如左：
    主    文
原判決撤銷。
甲○○連續意圖為自己不法之所有，以恐嚇使人將本人之物交付，未遂，累犯，處有
期徒刑壹年；扣案記載「洗福機械工業股份有限公司」、「何首烏皇帝雞餐廳」地址
、電話之字條壹張沒收。
    事    實
一、甲○○前於民國七十九年間因犯恐嚇取財罪，經本院判處有期徒刑二年六月，依
    中華民國八十年罪犯減刑條例減為有期徒刑一年三月確定，於八十一年一月二十
    二日執行完畢（此次前科不構成本案累犯）；再於八十三年間犯恐嚇取財罪，經
    臺灣板橋地方法院判處有期徒刑一年六月，嗣與軍法逃亡案件更定執行刑為有期
    徒刑二年七月，於八十六年二月二十一日縮短刑期執行完畢出監，猶不知悔悟，
    竟意圖為自己不法之所有，基於概括犯意，自公共電話簿廣告欄上抄寫「洗福機
    械工業股份有限公司」、「何首烏皇帝雞餐廳」之地址及電話後，先於八十九年
    七月二十五日，在不詳地點撥打電話至臺北縣三重市○○街八二巷十二號一樓之
    「洗福機械工業股份有限公司」，向該公司負責人丙○○恫嚇稱：伊係兄弟，現
    因在跑路，需錢花用，要交付現金新臺幣（下同）三萬五千元予伊，否則將對其
    家人不利等語，嗣再撥打數通電話予丙○○之妻楊素麗恫以相同說詞，致丙○○
    、楊素麗夫婦及其子女心生畏懼，惟丙○○接獲恐嚇取財電話後告以將至南部出
    差，待其返家後再洽談該事，而未交款，致甲○○未能得逞；甲○○再自同年月
    二十七日起至二十九日止，在不詳地點撥打數次電話至臺北市○○路六九巷八號
    之「何首烏皇帝雞餐廳」，向該餐廳負責人乙○○恫嚇稱：伊有兄弟在監，手頭
    困難，需要三萬元，如不交款，要叫兄弟開槍，拿瓦斯桶放火，店就不要開了等
    語，致乙○○心生畏懼，與之約定於同年月三十一日在該餐廳內交款，並報警處
    理。嗣同年月三十一日下午二時三十分許，甲○○前往「何首烏皇帝雞餐廳」取
    款後，為埋伏警員當場查獲，而未能得逞，並在其身上扣得記載「洗福機械工業
    股份有限公司」、「何首烏皇帝雞餐廳」地址、電話之字條一張。
二、案經臺北市政府警察局刑事警察大隊報請臺灣臺北地方法院檢察署檢察官偵查起
    訴。
    理    由
一、訊據上訴人即被告甲○○矢口否認涉有恐嚇取財犯行，於原審辯稱：伊八十九年
    七月三十一日中午十二時在三重市○○○路金國戲院準備看電影，有一個自稱陳
    先生之人向伊借火，並問伊有無工作，伊回稱沒有，陳先生即告知其開設卡拉Ｏ
    Ｋ店，因客人欠帳，問伊願不願意前去收帳，並應允如向陳錫動收回三萬元，就
    給予一萬元報酬，如向丙○○收回三萬五千元，就給予一萬五千元報酬，陳先生
    並說會在原地點等候，伊到乙○○開設之餐廳時，向乙○○表明係幫人收帳，但
    乙○○告知是恐嚇取財不是收帳時，始知遭人陷害，不願意收款，後來警察即到
    場將伊查獲云云，於本院辯稱：是一位叫小陳之人說乙○○到他的酒店喝酒欠錢
    ，要伊去何首烏皇帝雞餐廳討錢，電話非伊打的，伊亦未恐嚇，若恐嚇取財為伊
    所為，伊當不會要求作聲紋比對云云。經查：
（一）右揭事實，業據被告甲○○於警訊時供承：「我於八十九年七月二十七日二十
      時警訊四十五分在台北縣盧洲市永平公園旁公共電話，打第一通恐嚇電話，向
      店方表示我有〞兄弟〞在監服刑，目前手頭有困難，要店方拿出新台幣萬元
      幫助〞兄弟〞，之後又分別於七月二十八日、二十九日打到〞何首烏〞餐廳詢
      問到底給不給（電話恐嚇），並與七月二十九日二十時打進該餐廳電話恐嚇該
      店如不給錢，會叫〞兄弟〞到該店開五槍及拿瓦斯桶去放火，然後至今七月三
      十一日十一時三十分再打電話．．．〞何首烏〞餐廳，恐嚇該店如有叫警察或
      兄弟出面，我這邊的〞兄弟〞一定會報復，所以約定今（三十一）日下午十四
      時至十四時三十分會叫〞艋舺兄弟〞〞聰明仔〞到〞何首烏〞店中收取萬元
      新台幣。」「我另外有向三重市○○街八十二巷十二號〞洗福機械公司〞恐嚇
      ，但尚未得手．．．」（偵卷第五頁反面至第六面反面），於偵查中供承：「
      八十九年七月二十七日起陸續致電何首烏皇帝雞餐廳交出三萬，共打了三通電
      話恐嚇．．．」「（恐嚇幾家﹖恐嚇洗福公司﹖）二家，我向他說兄弟沒錢難
      過，須要幫忙．．．」（偵卷第二十頁反面）等情屬實，核與被害人丙○○、
      告訴人乙○○於警偵訊中指述之情節相符，且被害人丙○○於原審時結證：「
      八十九年七月下旬某日，我在三重市○○街八二巷十二號一樓洗福機械工業股
      份有限公司接到恐嚇電話，內容是說他是兄弟，現因在跑路，需錢花用，要交
      付三萬五千元給他，否則將對我家人不利等語，我向他表示要去南部出差，回
      來再處理此事，後來我出差期間，我太太有再接獲恐嚇電話二通，內容大致相
      同，我太太向打電話之人表示等我回來再處理此事．．．」「我本身不會害怕
      ，但還是擔心家人發生危險，我太太接到恐嚇電話告訴小孩、他們都會怕。」
      （原審卷第四十四頁至第四十五頁）等語明確。另告訴人陳錫動於原審時亦到
      庭證稱：「八十九年七月二十七日我接獲第一通電話，內容說他有兄弟在監，
      手頭困難，需要一點錢，三萬元，我跟他拖延、敷衍，說要找股東討論，隔天
      恐嚇電話又打來，我表示股東林志嘉請他高抬貴手，但恐嚇之人還是要錢，再
      隔天星期六恐嚇之人口氣轉硬，說如不給錢，要叫兄弟開槍，拿瓦斯桶放火，
      店就不再開了，並和我約時間地點，星期天他沒有打來，但隔天三十一日又打
      來表示要叫聰明仔來取款，並要求不能報警，又打一通電話要求我送款到伊通
      公園，我表示不願意，請他來餐廳取款，之後被告就出現取款被查獲。」「恐
      嚇只說兄弟在監，手頭困難等語時，我只是覺得有疙瘩，很奇怪，不至於害怕
      ，但他說到要開槍、放火，我會擔心員工客人受傷，心理會害怕。」「被告走
      進餐廳到櫃臺，表示是阿聰，要來取款，我將點好的錢交給他，並表示為什麼
      不去找工作，要來做這種事，被告支吾其詞，後來我送他到門口時，他好像發
      現有異狀，又將錢退給我，我說如果不要收錢，以後就不要再打電話來，被告
      說好，之後就被警察查獲．．．」「當時我已報警，交款是因為出於警察便利
      破案之授意，先前遭恐嚇會害怕，但交款時有警察埋伏，當時就不會害怕。」
      （原審卷第二十九頁至第三十一頁）等語綦詳，足見先後二次向被害人丙○○
      、告訴人乙○○恐嚇取財均為被告所為，其所辯無非臨訟飾卸之詞。
（二）次查，原審將告訴人乙○○提出之遭恐嚇錄音帶、原審庭訊之錄音帶送請法務
      部調查局，並通知被告及告訴人乙○○前往該局接受錄音憑鑑，經以語音分析
      及聲紋特徵比對方法為鑑定後，結果送鑑證物錄音帶Ａ面內疑似甲○○對話聲
      音與其本人之聲音音質相同，有該局八十九年十二月十九日（八九）陸（三）
      字第八九０八九五三六號鑑定通知書（原審卷第五十九頁）在卷可憑。原審再
      將扣案記載「洗福機械工業股份有限公司」、「何首烏皇帝雞餐廳」地址、電
      話之字條、被告當庭書寫字跡、及其自承親書之答辯狀二份送請法務部調查局
      為筆跡鑑定，結果上開字條筆跡與被告當庭書寫字跡、親書之答辯狀字跡之筆
      劃特徵相符，亦有該局八十九年十二月八日（八九）陸（二）字第八九０八九
      五三七號鑑定通知書（原審卷第五十四頁）附卷足稽。顯見撥打電話恐嚇告訴
      人乙○○交款之人確為被告無誤，且抄寫被害人丙○○、告訴人乙○○聯絡地
      址、電話之人，亦為被告無訛。又被告於警偵訊時原坦認犯行；惟嗣又具狀答
      辯：陳先生拿了一張預先寫好的住址及對方（指被害人）電話號碼之字條一張
      給我，叫我收到錢後到原地點會合云云；經原審提示上開筆跡鑑定結果後，嗣
      又改稱：扣案字條我承認是我寫的，但是是小陳告訴我內容，我寫下的云云，
      其警偵訊及原審及本院審理時之供詞前後翻覆岐異，畏罪圖卸之情，灼然可見
      。
（三）末查，被告雖辯以遭警刑求始於偵查中自白云云，惟其無法提出診斷證明書以
      佐其說，且偵訊時並未向檢察官表示遭到刑求，經原審傳訊承辦警員何明賢，
      其亦到庭結證：我們接獲乙○○的報案，到餐廳埋伏，後來被告到場即將之查
      獲，被告警訊筆錄是顏世炤警員制作，但我都在場，被告是在自由意識下供述
      ，並沒有遭警刑求之情事等語在卷（原審卷第六十五頁至第六十六頁）。被告
      迄審判時雖仍陳稱：伊遭乙○○毆打後，頭部縫了三針，意識不清，到警察局
      後，再遭警員毆打，惟因意識不清，故不知何名警員刑求云云；惟原審詰問是
      否在庭之何明賢警員刑求？被告竟又能答稱「不是，他沒有打我」等語，苟其
      確實意識不清，不知何警員刑求，其又焉能答稱非何明賢警員刑求！足見被告
      抗辯遭警刑求顯係圖卸刑責之詞。綜上各節，被告虛構綽號陳先生之男子，意
      圖脫免罪責，至為灼然。本案事證明確，被告恐嚇取財未遂犯行堪以認定，應
      依法論科。
二、按上訴人以恐嚇方法使某甲交付財物，尚未得財之際，即被捕獲，顯係已著手於
    犯罪行為之實行而不遂，自不能遽以既遂犯論擬；又刑法第三百四十六條之恐嚇
    罪，係以恐嚇使人生畏怖心而交付財物為要件，故其交付財物，並非因畏怖心所
    致，其恐嚇尚非既遂，上訴人雖於十七日以恐嚇使被害人生畏怖心，而被害人於
    次日攜款前往交付，乃出於警察便利破案之授意，並非因其畏怖心所致，自應仍
    以恐嚇未遂論科，最高法院四十年度臺上字第一七號、四十二年度臺上字第四四
    ０號分別著有判例可資參照；查被告雖著手於恐嚇取財行為之實施，惟尚未及向
    被害人丙○○取款，即遭警察查獲，又告訴人乙○○雖已交款予被告，惟其交款
    係出於警察便利破案之授意，並非因其畏怖心所致，業據告訴人乙○○陳明在卷
    ，揆諸上揭判例意旨，本案犯罪尚屬未遂，核被告所為係犯刑法第三百四十六條
    第一項、第三項之恐嚇取財未遂罪。其對丙○○、乙○○分別數度致電恐嚇，均
    分別為達一個恐嚇取財之目的所為之接續行為，各屬接續犯。又其一行為恐嚇丙○○、楊素麗夫婦，為想像競合犯，應從一重處斷。又未遂犯行並按未遂犯之規
    定減輕其刑。其先後二次向被害人丙○○、告訴人乙○○恐嚇取財犯行，時間緊
    接、方法相同，觸犯構成要件相同之罪名，顯係基於概括犯意反覆為之，為連續
    犯，依刑法第五十六條之規定，以一罪論，並加重其刑。被告前因犯恐嚇取財罪
    ，經臺灣板橋地方法院判處有期徒刑一年六月，嗣與軍法逃亡案件更定執行刑為
    有期徒刑二年七月，於八十六年二月二十一日縮短刑期執行完畢出監，有臺灣高
    等法院檢察署刑案紀錄簡覆表在卷可按，其前受有期徒刑執行完畢，於五年以內
    ，再犯本件最重本刑為有期徒刑以上之罪，為累犯，應依刑法第四十七條之規定
    遞加重其刑，並先加後減之。
三、原審據以論罪科刑固非無見，惟原審既認被告所為為恐嚇取財之未遂罪，然其論
    罪科刑欲未依刑法第二十六條未遂之規定減輕，亦未敘明未減輕之理由，尚嫌疏
    漏，又被告一行為同時恐嚇丙○○夫婦，原審未論以想像競合犯，亦有未洽。被
    告上訴意旨砌詞否認犯罪固無足取，但原判決既有可議，仍應由本院將原判決撤
    銷改判。爰審酌被告犯罪後猶飾詞圖卸，未能坦承犯行，已有二次恐嚇取財前科
    ，仍不知悛悔，再犯本案，足見素行不佳，毫無悔意，不思循合法正當途徑獲得
    財富，竟圖以非法方式獲取財物，危害社會治安甚鉅，暨其生活狀況、品行、智
    識程度、犯罪之動機、目的、手段等一切情狀，量處如主文第二項所示之刑。扣
    案記載「洗福機械工業股份有限公司」、「何首烏皇帝雞餐廳」地址、電話之字
    條一張係供犯罪所用之物，且為被告所有，爰依刑法第三十八條第一項第二款併
    予宣告沒收。
據上論斷，應依刑事訴訟法第三百六十九條第一項前段、第三百六十四條、第二百九
十九條第一項前段，刑法第五十六條、第三百四十六條第一項、第三項、第四十七條
、第二十六條前段、第五十五條、第三十八條第一項第二款，罰金罰鍰提高標準條例
第一條前段，判決如主文。
本案經檢察官呂光華到庭執行職務。
中    華    民    國      九十    年      四        月        四        日
                            臺灣高等法院刑事第二十五庭
                                審判長法  官  許  國  宏
                                      法  官  林  勤  純
                                      法  官  洪  光  燦
右正本證明與原本無異。
不得上訴。
                                      書記官  陳  玉  嬋
中    華    民    國      九十    年      四        月        十        日
附錄本案論罪科刑法條：
刑法第三百四十六條
意圖為自己或第三人不法之所有，以恐嚇使人將本人或第三人之物交付者，處六月以
上五年以下有期徒刑，得併科一千元以下罰金。
以前項方法得財產上不法之利益或使第三人得之者，亦同
前二項之未遂犯，罰之。


司法院資訊處製作；財團法人民間司法改革基金會備份。
